【裁判字號】    92,訴,161
【裁判日期】    920401
【裁判案由】    偽造文書
【裁判全文】
臺灣臺中地方法院刑事判決                          九十二年度訴字第一六一號
    公  訴  人  臺灣臺中地方法院檢察署檢察官
    被      告  甲○○
右列被告因偽造文書案件，經檢察官提起公訴（九十一年度偵字第一九三０三號），
本院判決如左：
    主  文
甲○○行使偽造私文書，足以生損害於公眾及他人，處有期徒刑月，如易科罰金，
以佰元折算壹日，緩刑貳年。
    事  實
一、甲○○係乙○○之妻，明知乙○○並未同意將所有坐落臺中市○○區○○段第三
    二之二地號土地（面積二二五點四九平方公尺）、同段第三三地號土地（面積一
    四四點０二平方公尺）及同段第三三之一地號土地（面積一四四點０四平方公尺
    ）（上揭三筆土地，以下合稱系爭土地），以贈與之名義辦理所有權移轉登記至
    其名下，竟基於行使偽造私文書及使公務員登載不實之犯意，藉由保管乙○○印
    鑑章及印鑑證明之機會，先於民國九十年三月二十九日，在臺中市住處，盜用乙
    ○○之印鑑章，各蓋用四枚印文於土地建築改良物贈與所有權移轉契約書（包括
    贈與人欄上一枚）及土地登記申請書上，而偽造上揭贈與所有權移轉契約書及土
    地登記申請書等私文書，旋於同年四月四日，持該等偽造之私文書及所保管之乙
    ○○印鑑章一顆、印鑑證明一份與戶口名簿影本一份等文件，至臺中市○○路○
    段二四六號臺中市中興地政事務所，而行使前揭偽造之私文書，向該地政事務所
    之公務員辦理系爭土地之所有權移轉登記，使該不知情之承辦公務員將上開不實
    之資料，登載於其職務上所掌管之土地所有權狀及土地登記謄本等公文書上，足
    以生損害於乙○○及臺中市中興地政事務所處對土地登記管理之正確性。
二、案經乙○○訴請臺灣臺中地方法院檢察署檢察官偵查起訴。
    理  由
一、訊據被告甲○○對於右揭時、地盜用告訴人乙○○之印鑑章偽造上揭私文書後，
    併同相關文件持向臺中市中興地政事務所之承辦人員辦理系爭土地所有權移轉登
    記，使該承辦公務員將上開不實之資料，登載於其職務上所掌管之土地所有權狀
    及土地登記謄本等公文書上之事實，均坦承不諱，核與被告於本院九十一年度家
    護字第三八三號通常保護令事件中所述之情節相符，有訊問筆錄一份附卷足憑，
    復經告訴人乙○○於本院審理時指訴綦詳，且有臺中市中興地政事務所九十一年
    十月十一日中興地所四字第０九一００一九二七七號函附土地登記申請書、土地
    建築改良物贈與所有權移轉契約書、被害人乙○○之印鑑證明、戶口名簿贈與稅
    不計入贈與總額證明書、承諾書、系爭土地之土地所有權狀附卷可稽，並有系爭
    土地之土地登記謄本在卷足憑，足認被告之自白與事實相符。本件事證明確，被
    告之犯行，洵堪認定。
二、被告甲○○未經告訴人乙○○之同意，盜用告訴人乙○○之印鑑章，偽造於土地
    建築改良物贈與所有權移轉契約書及土地登記申請書，併同所保管之乙○○印鑑
    章一顆、印鑑證明一份與戶口名簿影本一份等文件，至臺中市○○路○段二四六
    號臺中市中興地政事務所，向該地政事務所之公務員辦理系爭土地之所有權移轉
    登記，使該承辦公務員將上開不實之資料，登載於其職務上所掌管之土地所有權
    狀及土地登記謄本等公文書上，已足以生損害於乙○○及臺中市中興地政事務所
    處對土地登記管理之正確性。是核被告甲○○所為，係犯刑法第二百十六條、第
    二百十條之行使偽造私文書罪及刑法第二百十四條之使公務員登載不實文書罪。
    被告盜用印章、印文之行為，均為偽造私文書之部分行為，不另論罪；而被告偽
    造私文書後，復持以行使，其偽造私文書之低度行為，應為行使偽造私文書之高
    度行為所吸收，亦不另論罪。被告所犯行使偽造私文書及使公務員登載不實文書
    罪間，有方法結果牽連犯之裁判上一罪關係，應從一重之行使偽造私文書罪處斷
    。爰審酌被告之品行、犯罪之動機、目的尚屬單純，而其所用手段、所生危害尚
    非重大及其犯罪後之態度等一切情狀，量處如主文所示之刑，並諭知易科罰金之
    折算標準，以示懲儆。末查被告前未曾受有期徒刑以上刑之宣告，此有臺灣高等
    法院被告全國前案紀錄表及臺灣臺中地方法院檢察署刑案資料查註紀錄表在卷可
    稽，其偶因一時失慮致罹本件刑典，經此偵審科刑之教訓後，當知所警惕，而無
    再犯之虞，本院認對被告所宣告之刑以暫不執行為適當，爰諭知緩刑二年，以啟
    自新。另被告盜用之「乙○○」印文共八枚，因非屬偽造之印文，自無庸依刑法
    第二百十九條之規定宣告沒收；而被告雖於上揭土地建築改良物贈與所有權移轉
    契約書上贈與人欄上簽寫乙○○之姓名，然按所謂偽造署押，一方面必須違反本
    人之意思而具偽造之故意，另方面則在表示承認所簽署文書之效力，則被告簽寫
    乙○○之姓名，因僅係表明系爭土地之贈與人為乙○○而已，並非表示承認簽署
    該文書之意思，故該「乙○○」之書寫非屬偽造之署押，亦不為沒收之諭知；另
    被告所偽造之土地建築改良物贈與所有權移轉契約書及土地登記申請書，因均已
    持向地政機關行使，非屬被告所有，亦不另宣告沒收，均併予敘明。
據上論斷，應依刑事訴訟法第二百九十九條第一項前段，刑法第二百十六條、第二百
十條、第二百十四條、第五十五條、第七十四條第一款、第四十一條第一項前段，罰
金罰鍰提高標準條例第一條前段、第二條，判決如主文。
中      華      民      國      九十二    年      四      月     一     日
                                臺灣臺中地方法院刑事第四庭
                                   法  官  王  世  華
右正本證明與原本無異。
如不服本判決，應於判決送達後十日內向本院提出上訴狀，上訴於臺灣高等法院臺中
分院( 須附繕本 )。
                                   書記官
中      華      民      國      九十二    年      四      月     二     日
附錄論罪科刑法條
刑法第二百十四條、第二百十六條、第二百十條


司法院資訊處製作；財團法人民間司法改革基金會備份。
